臺灣臺北地方法院民事判決　九十一年度簡上字第一○三號
　　上　訴　人　中國信託商業銀行股份有限公司
　　法定代理人　丙○○
　　訴訟代理人　戊○○
　　　　　　　　丁○○
　　被上訴人　　乙○○○
　　　　　　　　甲○○
右當事人間請求清償債務事件，上訴人對於中華民國九十年十二月二十八日本院台北
簡易庭九十年度北簡字第一九一四四號第一審判決提起上訴，本院判決如左：
    主    文
上訴駁回。
第二審訴訟費用由上訴人負擔。
    事    實
甲、上訴人方面：
一、聲明：
  (一)原判決廢棄。
  (二)被上訴人應連帶給付上訴人新台幣（下同）十三萬四千六百九十九元，其中十三
    萬二千五百二十八元自民國九十年三月四日起至清償日止，按年息百分之二十計
    算之利息，並按年息百分之二計算之違約金。
二、陳述：除與原審判示筆錄所載者相同茲予引用外，補稱：被上訴人甲○○既將足
    以辨識是否為持卡人同一性之身分證、信用卡等文件交付訴外人朱文欽，被上訴
    人顯未依信用卡約定條款第六條第三項盡保管義務。又因被上訴人甲○○上開行
    為，縱未親自預借，惟已使上訴人信賴預借現金者與被上訴人甲○○為同一人，
    被上訴人甲○○自應清償預借現金之債務，正卡持有人之被上訴人乙○○○並應
    依信用卡約定條款第三條約定負連帶清償之責。
三、證據：援用原審立證方法外，另提出聲明書、信用卡約定條款影本各乙份為證。
乙、被上訴人方面：
一、聲明：如主文第一項所示。
二、陳述：被上訴人甲○○確未以電話向上訴人預借現金，乃因朱文欽所為，被上訴
    人就預借現金債務自無庸清償。
三、證據：援用原審立證方法外，另提出台北縣新店分局書函、本院新店簡易庭九十
    年度店簡字第四三六號宣示判決筆錄、暫時收證證明影本各乙份為證，並聲請訊
    問證人董蘭英。
    理    由
一、上訴人起訴主張：被上訴人於八十九年二月二十二日向其請領信用卡正、附卡使
    用，嗣即於特約商店記帳消費，被上訴人甲○○並於同年十一月七日、八日、十
    四日分別預借現金十萬元、一萬元及二萬一千元（包含手續費三千七百二十五元
    、匯費九十元，合計為十三萬四千八百十五元），迄九十年二月止計累計應付簽
    帳及預借現金帳款為十三萬四千六百九十九元未付（其中十三萬二千五百二十八
    元為消費款，二千零二十一元為循環利息，一百五十元為違約金），茲依信用卡
    約定條款，請求被上訴人連帶給付十三萬四千六百九十九元，其中十三萬二千五
    百二十八元部分自九十年三月四日起至清償日止，按年息百分之二十計算之利息
    ，暨按年息百分之二計算之違約金。
二、被上訴人則以：被上訴人甲○○未以電話向上訴人預借現金，至伊等持信用卡簽
    帳消費之帳務業已清償完畢，上訴人之訴並無理由等語，資為抗辯。
三、上訴人主張被上訴人於八十九年二月二十二日向其請領信用卡正、附卡使用，被
    上訴人嗣即於特約商店簽帳消費，被上訴人甲○○並於同年十一月七日、八日、
    十四日分別預借現金十萬元、一萬元及二萬一千元，迄九十年二月止計累計應付
    簽帳及預借現金帳款為十三萬四千六百九十九元未付（其中十三萬二千五百二十
    八元為消費款，二千零二十一元為循環利息，一百五十元為違約金）之事實，雖
    據其提出信用卡簽帳單、歷史帳單彙總查詢、信用卡約定條款等件為證，其真實
    性且為被上訴人所不爭執，此部分事實固信為真實。惟被上訴人否認曾以電話語
    音方式向上訴人預借現金，並辯稱乃自稱朱文欽之人所為等語，依舉證責任分配
    法則，上訴人首應證明其與被上訴人甲○○分別於八十九年十一月七日、八日、
    十四日成立預借現金之契約關係。查：
  (一)按稱消費借貸者，謂當事人一方移轉金錢或其他代替物之所有權於他方，而約定
    他方以種類、品質、數量相同之物返還之契約，民法第四百七十四條第一項定有
    明文。又當事人主張金錢消費借貸關係存在，須就其發生所須具備之特別要件即
    金錢之交付及借貸意思表示相互一致負舉證之責任，若僅證明有金錢之交付，未
    證明借貸意思表示互相一致者，尚不能認有金錢借貸關係存在，最高法院八十一
    年度台上字第二三七二號民事裁判意旨足供參照。準此，上訴人應證明其與被上
    訴人甲○○間有預借現金之意思合致，且須證明已為消費借貸物之交付。
  (二)本件預借現金係電話語音方式為之，經上訴人之受僱人在電話一端核對借用人之
    身分證字號、姓名、聯絡地址、電話、信用卡卡號即完成手續，業據上訴人訴訟
    代理人陳述在卷（見本院九十一年三月二十八日準備程序筆錄頁三），惟此名以
    電話方式預借現金之人是否即被上訴人甲○○本人，上訴人實有進一步查證之必
    要，非能逕依有人能說出被上訴人甲○○之身分資料即謂上訴人與被上訴人甲○
    ○間有無預借現金之意思合致。
  (三)雖上訴人以被上訴人甲○○有遵守信用卡約定條款第六條第三項所定：「持卡人
    使用自動化設備辦理預借現金或進行其他交易，就其交易密碼或其他辨識持卡人
    同一性之方式，應予以保密，不得使第三人知悉」之義務，縱本件預借現金者係
    朱文欽，被上訴人甲○○既將身分資料交予朱文欽，對系爭預借現金債務自應負
    責云云，惟被上訴人甲○○乃為辦理貸款，方應朱文欽要求提供信用卡正反面影
    本以供作財力證明，此有被上訴人甲○○提出之暫時收證證明影本可稽，上訴人
    且不為爭執，並據被上訴人甲○○配偶董鳳英證述在卷（見本院九十一年五月二
    十三日準備程序筆錄頁二），台北縣新店分局函亦稱已積極偵辦信用卡遭冒用預
    借現金犯罪事實，綜此，被上訴人甲○○所述之僅提供信用卡正反面影本以為辦
    理貸款財力證明資料等語應信而有徵，被上訴人甲○○無從預知朱文欽將以電話
    語音方式向上訴人預借現金。再自系爭預借現金款項乃匯款入被上訴人甲○○設
    於陽信商業銀行溪洲分行帳戶（下稱陽信溪洲帳戶）以觀，該受款帳戶係遭他人
    冒名開設，已經上訴人自陳在卷（見上開筆錄頁三），由此益見系爭預借現金非
    被上訴人甲○○親為，且未經被上訴人甲○○授權所為，系爭預借現金之法律效
    果自不及於被上訴人甲○○。再系爭預借現金之款項係匯入冒用被上訴人甲○○
    名義開設之陽信溪洲分行帳戶，既如前述，則縱被上訴人甲○○有預借現金之意
    思，上訴人亦未撥付所借款項予被上訴人甲○○，消費借貸之要式性仍未具備，
    系爭預借現金之契約關係自難認已經存在，被上訴人甲○○之上開抗辯即可採認
    。
四、系爭預借現金契約關係既不存在，上訴人請求被上訴人甲○○清償系爭預借現金
    債務，於法無據，上訴人併請求正卡持卡人即被上訴人乙○○○就系爭預借現金
    債務負連帶清償責任，亦屬無稽，原審駁回上訴人之訴及假執行之聲請，核無違
    誤，上訴意旨指摘原判決不當，求予廢棄改判，為無理由，爰駁回其上訴。
據上論結，本件上訴為無理由，依民事訴訟法第四百三十六條之一第三項、第四百四
十九條第一項、第七十八條，判決如主文。
中　　　華　　　民　　　國　　九十一　　年　　　七　　　月　　　五　　　日
　　　　　　　　　　　　　　　　　　　民事第二庭審判長法　　　官　林玲玉
　　　　　　　　　　　　　　　　　　　　　　　　　　　法　　　官　陳婷玉
　　　　　　　　　　　　　　　　　　　　　　　　　　　法　　　官　許純芳
右為正本係照原本作成。
本件判決不得上訴。
中　　　華　　　民　　　國　　九十一　　年　　　七　　　月　　　五　　　日
　　　　　　　　　　　　　　　　　　　　　　　　　　　法院書記官　劉碧輝
